臺灣高等法院臺南分院刑事判決
                                  109年度交上易字第356號
上  訴  人  臺灣嘉義地方檢察署檢察官
上  訴  人  
即  被  告  吳佩樺
00
選任辯護人  鐘育儒律師
輔  佐  人  侯淑文
上列上訴人等因被告過失傷害案件，不服臺灣嘉義地方法院108
年度交易字第427號中華民國109年4月14日第一審判決（起訴案
號：臺灣嘉義地方檢察署108年度偵字第6035號），提起上訴，
本院判決如下：
    主  文
上訴駁回。
    事實及理由
壹、犯罪事實：
    吳佩樺於民國108 年6 月11日上午10時20分許，駕駛車牌號
    碼0000-00 號自用小客車，沿嘉義市西區高鐵大道由西往東
    方向行駛，行經高鐵大道與中興路交岔路口，左轉中興路由
    南往北方向行駛時，原應注意汽車行駛至交岔路口，應遵守
    燈光號誌之指示，車輛面對圓形紅燈表示禁止通行，不得超
    越停止線或進入路口，而依當時天候雨、日間有自然光線、
    柏油路面濕潤、無缺陷、無障礙物、視距良好，並無不能注
    意之情事，竟貿然闖越紅燈通過路口，適蔣宗道騎乘車牌號
    碼000-0000號普通重型機車沿嘉義市西區高鐵大道由東往西
    方向直行至上開交岔路口，其前車頭因而撞擊吳佩樺所駕駛
    之自用小客車右側車身，蔣宗道因此人車倒地，受有創傷性
    頸椎骨折、椎動脈受損合併腦中風、外傷性蜘蛛網膜下腔出
    血、右側膝部開放性傷口、呼吸衰竭併呼吸依賴等傷害，經
    送醫治療，呈現重度昏迷狀態，需仰賴呼吸器，完全無法行
    動，日常照護全需專人照護，已達重傷害程度。又吳佩樺於
    肇事後，犯罪偵查機關未發覺前，向到場處理之警員承認為
    肇事人，自首並願接受裁判。
貳、認定犯罪事實所憑之證據及理由：
一、證據能力部分：
    本判決所引用為判斷基礎之下列證據，關於被告以外之人於
    審判外陳述之傳聞供述證據，檢察官、被告、輔佐人及選任
    辯護人於本院均同意作為證據使用，或知有傳聞證據之情形
    而未於言詞辯論終結前聲明異議（見本院卷1第110-111頁、
    卷2第306-307頁），本院審酌該等證據作成時之情況，認為
    適當，均具有證據能力。
二、證明力部分：
　㈠上開犯罪事實，業據被告吳佩樺於原審及本院審理時坦承不
    諱（見原審卷第55、121、126頁、本院卷1第108頁、卷2第3
    88頁），且有道路交通事故現場圖1張、衛生福利部嘉義醫
    院診斷證明書2張、道路交通事故調查報告表㈠㈡各1份、現場
    照片19張、嘉義基督教醫院診斷證明書及盧亞人醫院診斷證
    明書各1張（見偵卷第9-13、33-37、67-69頁）、嘉義市○路
    ○○○號誌時制計畫表、交通部公路總局嘉義區監理所108年10
    月31日嘉監鑑字第0000000000號函暨所附嘉雲區車輛行車事
    故鑑定會鑑定意見書、嘉義基督教醫院108年11月21日戴德
    森字第1081100193號函暨所附被害人蔣宗道病歷影本、交通
    部公路總局109年9月17日路覆字第109010325號函檢送覆議
    字第0000000號覆議意見書、國立成功大學醫學院附設醫院1
    10年3月24日成附醫秘字第1100005499號函檢送蔣宗道病情
    鑑定報告書各1份在卷可參（見原審卷第17、21-29、65-91
    頁、本院卷2第185-189、289-291頁），並有本案肇事路口
    監視器影像光碟1片及本院勘驗筆錄在卷可稽（見偵卷最末
    存放袋、本院卷2第390頁），堪認被告上開任意性自白與事
    實相符，足堪採信。
　㈡按汽車行駛至交岔路口，其行進、轉彎應遵守燈光號誌；行
    車管制號誌如係圓形紅燈，則車輛面對圓形紅燈表示禁止通
    行，不得超越停止線或進入路口，道路交通安全規則第102 
    條第1 項第1 款、道路交通標誌標線號誌設置規則第206條
    第1 項第5 款第1 目訂有明文。經查：本件被告考領有普通
    小型車之駕駛執照，對於前揭規定理知甚明，駕車上路更應
    注意及之，而依卷附現場照片及道路交通事故調查報告表所
    示，本件案發時天候雖雨，但日間有自然光線、柏油路面濕
    潤無缺陷，亦無障礙物、視距良好，並無不能注意之情事，
    被告於應注意且能注意之情況下，駕車行經設有管制號誌之
    交岔路口，竟疏未注意遵守燈光號誌，貿然闖越紅燈，致釀
    本件車禍，其有過失至為灼然。至於被告及選任辯護人雖另
    主張被害人車速過快，就本件車禍與有過失云云，惟本件並
    無證據證明被害人有超速之情形，且被害人於綠燈之情況下
    欲通過路口，卻因被告突然闖越紅燈駛入路口以致閃避不及
    發生碰撞而肇事，對於依循綠燈號誌指示直行之被害人而言
    ，實難以防範，尚難認被害人就本件車禍與有過失。再者，
    本件經送鑑定結果，亦均認為被告駕駛自用小客車，行經行
    車管制號誌交岔路口，未依號誌指示(闖紅燈)行駛，為本件
    車禍之肇事原因，被害人則無肇事因素等情，有交通部公路
    總局嘉義區監理所及108年10月31日嘉監鑑字第0000000000
    號函暨所附嘉雲區車輛行車事故鑑定會鑑定意見書、交通部
    公路總局109年9月17日路覆字第000000000號函檢送覆議字
    第0000000號覆議意見書附卷可佐（見原審卷第21-29頁、本
    院卷2第185-189頁），是被告就本件車禍應負完全肇事責任
    ，被害人就本件車禍之發生並無過失。
　㈢次按，過失與結果之間，在客觀上有相當因果關係始能成立
    ，所謂相當因果關係，係指依經驗法則，綜合行為當時所存
    在之一切事實，為客觀之事後審查，認為在一般情形下，有
    此環境，有此行為之同一條件，均可發生同一結果者，該條
    件即為發生結果之相當條件，行為與結果即有相當因果關係
    ；因此，依事後之立場，客觀的審查行為當時之具體事實，
    認其行為確為發生結果之相當條件者，該行為即有原因力，
    至行為與其他條件相結合始發生結果者，應就行為時所存在
    之事實，客觀的加以觀察，如具有結合之必然性，則行為與
    行為後所生之條件，即有相當聯絡，該行為不失為發生結果
    之原因（最高法院97年度台上字第3104號判決意旨參照）。
    經查：本件因被告之過失行為，導致被害人因本件車禍受有
    創傷性頸椎骨折、椎動脈受損合併腦中風、外傷性蜘蛛網膜
    下腔出血、右側膝部開放性傷口、呼吸衰竭併呼吸依賴等傷
    害，經送醫治療，呈現重度昏迷狀態，需仰賴呼吸器，完全
    無法行動，日常照護全需專人照護等情，已如前述，被害人
    所受傷害已達於重傷害之程度，自不待言。而被害人於本案
    車禍發生前固已罹患僵直性脊椎炎，有仁愛醫療財團法人大
    里仁愛醫院109年9月2日仁醫釋字第10904887號函檢送蔣宗
    道病歷資料1份在卷可佐（見本院卷2第73-79頁），惟經送
    國立成功大學醫學院附設醫院鑑定結果認為：被害人所罹「
    1.肺炎併敗血性休克2.慢性呼吸衰竭併長期呼吸器依賴3.外
    傷性腦出血及頸椎損傷合併意識昏迷及四肢癱瘓」等疾病並
    非原有僵直性脊椎炎所致，是外傷造成第五六頸椎骨折及椎
    動脈損傷後造成，僵直性脊椎炎並非上開疾病之直接原因或
    間接原因；僵直性脊椎炎之患者，在遭遇外力撞擊時，會有
    較嚴重之脊椎損傷等情，有該院110年3月24日成附醫秘字第
    1100005499號函檢送蔣宗道病情鑑定報告書1份在卷可佐（
    見本院卷2第289-291頁）。則綜合被告過失行為所導致被害
    人傷勢連同被害人原有之僵直性脊椎炎之事實，就事後客觀
    地審查，可認被害人遭外力撞擊，其頸椎嚴重受損及蜘蛛網
    膜下腔出血且合併腦中風，導致其呈現重度昏迷之植物人狀
    態，足見被害人所受前揭重傷害係因本件車禍所造成，被告
    之過失行為與被害人之重傷害結果間自具有相當因果關係，
    應可認定。
三、綜上所述，本件事證明確，被告上開犯行，足以認定，應依
    法論科。
參、論罪科刑及維持原判決之理由：
一、核被告所為，係犯刑法第284 條後段之過失傷害致人重傷罪
    。
二、被告於肇事後，在報案人或勤指中心轉來資料未報明肇事人
    姓名而處理人員前往現場處理時，在場並當場承認為肇事人
    乙節，有嘉義市政府警察局道路交通事故肇事人自首情形紀
    錄表及臺灣嘉義地方法院公務電話紀錄表各1 紙在卷可參（
    見偵卷第43頁、原審卷第63頁）。且被告事後並未逃避偵審
    ，足見其係對於未發覺之犯罪自首而接受裁判，爰依刑法第
    62條前段之規定減輕其刑。
三、維持原判決之理由：
　㈠原審依前揭事證，適用刑法第284 條後段、第62條前段、刑
    法施行法第1條之1 第1 項之規定，並審酌被告並無前科，
    素行尚佳，其駕車貿然闖越紅燈致撞擊遵循綠燈號誌騎乘機
    車直行之被害人，被害人因此人車倒地，受有頸椎骨折、椎
    動脈受損合併腦中風、外傷性蜘蛛網膜下腔出血、呼吸衰竭
    等重傷害，目前須仰賴呼吸器，完全無法行動、無法工作，
    已呈現植物人狀態，所造成之身心痛苦至鉅，終身難以平復
    ，且告訴人為被害人之配偶，突遭逢巨變，所受之精神痛苦
    自不言可喻，被告犯後坦承犯行，態度尚可，雖已賠償強制
    險新臺幣（下同）200 萬元，並有投保任意責任險，然因與
    告訴人所提出之賠償金額意見差距過大致雙方未能達成調解
    ，兼衡被告為本件車禍事故唯一因素，被害人無肇事因素，
    及被告自陳高職畢業之教育程度、雙親均逝、已婚但配偶離
    家多年、育有4 名成年子女、現從事保險業、月薪約10餘萬
    元、曾賣房扶養子女、積欠債務將近千萬元之家庭生活狀況
    等一切情狀，就被告犯行，量處有期徒刑7月，經核其認事
    用法並無違誤，量刑亦稱允當。
　㈡被告上訴意旨認依最高法院105年度台上字第136號判決，於
    量刑時應審酌被害人本身宿疾導致傷勢加重，惟原判決就此
    漏未審酌，且被告財產均遭假扣押無法變現，本件和解無法
    成立不可歸責於被告，且不應作為量刑之考量；檢察官上訴
    則以被告犯罪後態度欠佳、缺乏悔意等指摘原判決量刑過輕
    。惟按，量刑之輕重，屬事實審法院得依職權自由裁量之事
    項，苟已斟酌刑法第57條各款所列情狀，而未逾越法定刑度
    ，不得遽指為違法。原審法院所量處被告刑責，已審酌被告
    之素行、犯罪所生危害、犯罪情狀、過失程度、智識程度、
    家庭狀況及犯罪後態度等一切情狀，於法定刑度內妥為裁量
    ，並無不當或違法之情形，復與比例原則、平等原則、罪責
    相當原則相合。至於被害人原所罹患之僵直性脊椎炎並非其
    所受重傷害之直接原因或間接原因，已如前述，本件被告闖
    紅燈之過失導致車禍之發生，並造成被害人受有前揭重傷害
    即係刑法第57條第9款所規定「犯罪所生之危險或損害」之
    量刑事由，與被害人之宿疾無涉。且上開最高法院判決係民
    事損害賠償事件關於被害人因自身身體狀況因素影響加害人
    之損害發生或擴大時，加害人之賠償責任是否應減輕之情形
    ，與上開刑法第57條之量刑事由並無關聯，尚不得比附援引
    。另被害人現既為植物人狀態，所受損害既已甚為嚴重，其
    請求龐大賠償金額並非毫無立基，而被告既自承月薪有10萬
    元，且於保險公司工作，縱使名下不動產遭假扣押，對於損
    害賠償亦非毫無著力之處。況且被害人因本件車禍已呈現植
    物人狀態，其所受重傷害實屬最為嚴重之程度，被告既對於
    本件車禍應負全部過失責任，則原審量處有期徒刑7月，尚
    難認有過重之虞。是本件上訴為無理由，均應予駁回。
肆、應適用之法條：
    刑事訴訟法第368 條。
本案經檢察官李鵬程提起公訴，檢察官林津鋒提起上訴，檢察官
蔡麗宜到庭執行職務。
中　　華　　民　　國　　110 　年　　5 　　月　　26　　日
                  刑事第七庭    審判長法　官  吳勇輝
                                      法　官  周紹武
                                      法　官  吳錦佳
以上正本證明與原本無異。
不得上訴。　　　　　　　
　　　　　　　　　　　　　　　　　　　書記官  王杏月
中　　華　　民　　國　　110 　年　　5 　　月　　26　　日
本判決論罪科刑條文：
中華民國刑法第284條
因過失傷害人者，處1年以下有期徒刑、拘役或10萬元以下罰金
；致重傷者，處3年以下有期徒刑、拘役或30萬元以下罰金。